【裁判字號】    98,再易,130
【裁判日期】    990226
【裁判案由】    返還房屋
【裁判全文】
臺灣高等法院民事裁定                 98年度再易字第130號
    再審原告    丁○○
                甲○○
    兼  共  同
    訴訟代理人  戊○
    共      同
    訴訟代理人  林家慶律師
    視    同
    再審原告    乙○○
    再審被告    丙○○
上列當事人間請求返還房屋事件，再審原告對於中華民國98年9
月22日本院98年度上易字第29號確定判決提起再審之訴，並為訴
之追加，本院就追加之訴裁定如下：
    主      文
追加之訴駁回。
追加之訴訟費用由再審原告負擔。
    事實及理由
一、程序方面：
  (一)按訴訟標的對於共同訴訟之各人必須合一確定者，共同訴訟
    中一人之行為有利益於共同訴訟人者，其效力及於全體；不
    利益者，對於全體不生效力，民事訴訟法第56條第1項第1款
    定有明文。又繼承人有數人時，在分割遺產前，各繼承人對
    於遺產全部為公同共有，而公同共有物權利之行使，除依其
    公同關係所由規定之法律或契約另有規定外，應得公同共有
    人全體之同意，而以公同共有之財產為訴訟標的者，對於公
    同共有人各人即屬必須合一確定，自應適用上開民事訴訟法
    之規定。
  (二)經查本件再審原告戊○、丁○○、甲○○及本院前訴訟程序
    共同上訴人乙○○，於前訴訟程序本於繼承及民法第821條
    之法律關係，請求確認再審原告等就坐落臺北縣三重市○○
    路○段101號1樓、3樓、4樓、5樓及地下室房屋（下稱系爭房
    屋）之所有權公同共有應有部分五分之一存在，並請求再審
    被告丙○○遷讓返還系爭房屋與全體共有人，經本院前訴訟
    程序為上訴人一部勝訴、一部敗訴之判決確定。而戊○、丁
    ○○、甲○○就其敗訴部分提起再審。經核其再審理由屬非
    基於個人關係之抗辯，且有利於共同訴訟人，依民事訴訟法
    第56條第1款之規定，其提起再審之效力自及於乙○○，爰
    併列乙○○為本件之視同再審原告。
二、按再審之訴，形式上雖為訴之一種，實質上則為前訴訟之再
    開或續行；惟在法院認再審之訴為有理由前，前訴訟程序尚
    未再開，則不許當事人為訴之變更、追加或提起反訴（民事
    訴訟第503條參照）。經查：
  (一)再審原告於前訴訟程序本於繼承及民法第821條之法律關係
    ，請求確認再審原告等就系爭房屋之所有權公同共有應有部
    分五分之一存在，並請求再審被告遷讓返還系爭房屋與全體
    共有人。惟本院前訴訟程序僅判命再審被告應將系爭房屋地
    下室遷讓返還再審原告及其他共有人全體，並駁回再審原告
    其餘之請求，有確定判決在卷可稽。
  (二)而再審原告提起本件再審之訴，求為廢棄原確定判決關於系
    爭房屋5樓部分之裁判，並命再審被告應將系爭房屋5樓全部
    遷讓返還再審原告，復為訴之追加，求為確認再審原告就系
    爭房屋5樓所有權全部存在。但原確定判決並無民事訴訟法
    第496條第1項第1款、第2款規定之情形，故再審原告提起本
    件再審之訴顯無理由，業經本院判決駁回，則依上說明，再
    審原告為訴之追加，即不合法，應予駁回。
三、據上論結，依民事訴訟法第502條第1項、第78條，裁定如主
    文。
中    華    民    國    99    年    2    月    26    日
                    民事第七庭
                        審判長法  官 鄭三源
                              法  官 呂太郎
                              法  官 邱  琦
正本係照原本作成。
不得抗告。
中    華    民    國    99    年    3     月    1     日
                              書記官 廖艷莉

司法院資訊處製作；財團法人民間司法改革基金會備份。
